# 求教陈版：试生产阶段的划分标准及成本核算方法

提问人：Michelle_Li 时间：2020-07-17 16:10:24
很久没光顾视野，虽然论坛已冷清，但还是希望得到陈版及各位会计大咖的专业答疑
背景：在管理一个子公司的项目，化工生产企业，几年前进口投资的生产线，将废弃塑料包装进行清洗粉碎，再经过一系列增粘热处理的化学工艺后，产出可用于制造塑料包装物的聚酯颗粒，由于该生产线的工艺使该聚酯颗粒产品符合国际食品安全认证，故客户主要为国际品牌饮料商（如可口可乐）的塑料包装供应商，目前国内没有其他企业可生产符合食品安全认证的类似产品，法律层面也规定不允许食品包装厂用废塑料加工出的聚酯颗粒作为原料，故该生产线设备曾获得卫生部质监机构批复的食品级聚酯颗粒的认证，全国唯一，并且也有FDA国际食品安全认证，可以出口销售。然而该生产企业当年由于亏损严重停产，该生产线也随即停机搁置。去年开始对该生产线部分工艺进行技改，计划完成技改后继续开机生产食品级聚酯颗粒，然而要想继续出售给食品塑料包装生产商，产品必须重新通过卫生部质监机构食品安全试验和认证，否则虽然也可对外出售，但只能用于非食品级塑料包装的生产，售价无优势。原停产的固定资产账面净值已于去年全额转入在建工程，累计已发生的备件采购和维修等技改支出也计入在建工程。目前生产线处于调试和投料试生产阶段，计划三季度完成调试，出产的聚酯颗粒送交质监机构检测，等待结果前先少量销售给非食品的塑料包装用途（如日用品包装、衣物拉链）的客户，等获得食品认证后再批量投产销售给食品级塑料包装物厂商，此外，为出口国际客户，还需同步重新申请FDA国际食品安全认证。
我的问题是：
1. 生产线试生产完工，在建工程转固的标准是什么？由于引进这条生产线本来也是为了做食品级聚酯颗粒而购置的，产品如果作为非食品级聚酯颗粒销售很难盈利，我是否可以将获得国内质监机构批复的食品级聚酯颗粒认证和FDA国际食品安全认证的时间作为生产线设备达到可使用状态的标志？也就是说试生产期结束的标志就是获得食品级认证，没有认证前即使有少量作为非食品级的销售也可以不转固？
2. 试生产期发生的料工费如何进行成本核算？是按正常生产的方法计入生产成本制造费用然后结转进产成品，还是资本化继续计入生产线技改的在建工程？如果计入在建工程，这期间的销售收入怎么处理，是否抵减在建工程？
好吧，我承认今年子公司亏损严重，我其实是想寻找准则允许范围内的调节本年利润的空间。怎么界定试生产期结束，何时生产线转固计提折旧，以及由于该生产线能耗高且有环保合规要求，试生产期间不仅设备直接耗用的水电燃气高，还要发生污水处理、投料前的原料分拣等外包服务类制造费用，这些都是不小的开支，除了管理部门的开支计入管理费用外，象原料采购、生产、物流仓储的制造费用有哪些可以不用进损益？哪些岗位的人工成本可以资本化？当然，今年如果设备不转固产品不销售不盈利，还必须做在建工程的减值测试和计提减值损失，所以我需要先搞清楚试生产期的划分和成本核算方法，然后和减值损失比较一下两者对损益的影响差多少。

回答人：chenyiwei
1 、由于本案例的特殊性，只有能够通过认证生产出食品级的产品，该条生产线才能盈利。但是建议进一步核实截至目前尚未获得国内和国际认证的原因，是由于生产线本身的状态原因，还是其他方面（与生产线的技术状态无直接关系）的原因。如果确有证据表明该设备的状态仍需进一步调试改进，则表明尚未达到预定可使用状态；如果是由于设备本身技术状态以外的其他原因，则该设备应已达到预定可使用状态，需及时转固。
2 、但是，即使确定该设备尚未达到预定可使用状态，但由于目前少量生产非食品级产品与设备本身的状态调整无直接关系，即与使该设备达到预定可使用状态的购建活动无关，因此对生产非食品级产品的收入、成本应直接计入损益，不应资本化计入在建工程成本，销售收入也不应抵减在建工程成本。此前试生产少量食品级产品用于送交检测机构的成本可以资本化计入在建工程成本。

提问人：Michelle_Li 时间：2020-07-20 10:21:05
谢谢陈版，补充一下：该生产线目前还在调试，由于生产线原来购置时也是分多家供应商采购的，总资产卡片有几百项，所以停产多年后需要不投料也不联机通电的逐项机器检修，都ok了再开始所谓“投料”调试，目前刚进入这个阶段，有的单项机器还有电故障在检修中，还没有出产品，但是这个投料调试阶段就已经需要消耗原材料、水电燃气等直接生产要素了，也需要发生如污水处理、外包分拣除杂、生产线开机必须耗用的刀具等耗材，这些在正常生产后应该都属于制造费用。在这个投料调试阶段，可能产生废料损失，也可能产品出来不合格（工厂本身有实验室检测设施，有严格的食品级产品的质量标准），只有等到实验室质检合格了，才能把合格品取样以及连续投料生产的工艺数据报告送交卫生部质监机构，接受所谓“挑战实验”，通过质监机构的挑战实验后（大概需要2~3个月）质监机构才能颁发食品级产品认证。
今年的经营计划是，三季度投料调试产出合格产品送检后的这两三个月，等待质监机构挑战实验和认证结果期间，由于生产线停工重启的能耗更高所以最好保持开机状态，且有固定工人和车间内开支的成本，所以有必要在等认证期间维持低产量的连续生产状态，那么此时如果有客户不介意出产的产品是否食品级，客户根据自己的产品质量标准判断是否可购买，如果客户检验产品通过就可以按非食品级产品销售给对方，虽然这种销售定价低，不盈利，但从经营角度讲可以阶段性缓解现金流的压力。
如果是以上的背景，三季度投料调试阶段发生的料工费是否可以资本化进入在建工程而不用进损益呢？还有，生产线达到可使用状态的标志是产品自检合格、取样送交质检机构，还是说要等到2~3月后认证下来？

回答人：chenyiwei
1 、这种低产量连续生产的维持不是与资产状态相关的原因，不是为了使在建工程达到预定可使用状态所必需的调试，所以还是建议计入损益。 2 、生产线达到可使用状态的标志是产品自检合格、取样送交质检机构。